臺灣高等法院臺中分院刑事裁定
111年度聲字第202號
聲明異議人  
即受刑人    陳偉寧




上列聲明異議人因違反組織犯罪防制條例案件，對於臺灣苗栗地
方檢察署檢察官執行之指揮（110年度執更丁字第1278號之1）聲
明異議，本院裁定如下：
    主  文
聲明異議駁回。
    理  由
一、聲明異議意旨略以：聲明異議人即受刑人（下稱異議人）因
    犯指揮犯罪組織罪，經判處有期徒刑並諭知刑前強制工作3
    年確定，於民國109年4月23日移至台東泰源技能訓練所執行
    保安處分，經司法院812號解釋保安處分危害人權，違憲確
    定後停止執行並於同日110年12月10日續接有期徒刑。異議
    人於109年4月23日至110年12月09日保安處分期間共計596日
    ，合於司法院812號解釋文具載並於新聞記者會一併公告「
    正在執行保安處分者，即刻停止執行，若有徒刑需接續執行
    者，強制工作期間可折抵刑期」。異議人於110年12月13日
    收受換發之執行指揮書並無記載保安處分期間共計596日折
    抵，顯然已違司法院釋字第812號解釋文中明載「保安處分
    期間可折抵續接之徒刑」，請依812號解釋予以異議人折抵
    刑期，以維權益，為此聲明異議等語。
二、按受刑人以檢察官執行之指揮為不當者，得向諭知該裁判之
    法院聲明異議，刑事訴訟法第484條定有明文。是對於刑之
    執行得聲明異議之事由，僅限於「檢察官執行之指揮為不當
    」者。而此所稱「檢察官執行之指揮不當」，應指檢察官有
    積極執行指揮之違法及其執行方法有不當等情形而言。查異
    議人因組織犯罪防制條例案件，經本院於109年3月5日以108
    年度上更一字第28號判決判處有期徒刑2年2月（嗣與其他犯
    罪定執行刑為有期徒刑4年10月），並應於刑之執行前令入
    勞動處所強制工作3年確定，本院乃於判決確定後將異議人
    函送臺灣高等法院臺中分院檢察署依法執行，經臺灣苗栗地
    方檢察署檢察官簽發執行保安處分指揮書後，異議人即自10
    9年4月23日起至法務部○○○○○○○泰源技能訓練所執行刑前強
    制工作，迄司法院大法官於110年12月10日作成釋字第812號
    解釋，宣告強制工作規定違憲，自解釋公布之日起失其效力
    ，臺灣苗栗地方檢察署檢察官即換發執行指揮書（110年度
    執更丁字第1278號之1），異議人自110年12月10日執行有期
    徒刑4年101月等情，有臺灣高等法院被告前案紀錄表、本院
    108年度上訴字第406號刑事判決書、各該執行指揮書在卷可
    稽，並據本院調取異議人之執行案件全卷核閱屬實。故檢察
    官已依司法院大法官釋字第812號解釋意旨，將異議人自110
    年12月10日起免予執行強制工作，而轉換為執行有期徒刑4
    年10月之事實，應堪認定。
三、司法院大法官釋字第812號解釋全文為：「中華民國94年2月
    2日修正公布並自95年7月1日施行之刑法第90條第1項及第2
    項前段規定：「（第1項）有犯罪之習慣或因遊蕩或懶惰成
    習而犯罪者，於刑之執行前，令入勞動場所，強制工作。（
    第2項前段）前項之處分期間為3年。」95年5月30日修正公
    布並自同年7月1日施行之竊盜犯贓物犯保安處分條例第3條
    第1項規定：「18歲以上之竊盜犯、贓物犯，有犯罪之習慣
    者，得於刑之執行前，令入勞動場所強制工作。」同條例第
    5條第1項前段規定：「依本條例宣告之強制工作處分，其執
    行以3年為期。」就受處分人之人身自由所為限制，均違反
    憲法第23條比例原則，與憲法第8條保障人身自由之意旨不
    符，均應自本解釋公布之日起失其效力。106年4月19日修正
    公布之組織犯罪防制條例第3條第3項規定：「犯第1項之罪
    者，應於刑之執行前，令入勞動場所，強制工作，其期間為
    3年。」（嗣107年1月3日修正公布第3條，但本項並未修正
    ）就受處分人之人身自由所為限制，違反憲法比例原則及憲
    法明顯區隔原則之要求，與憲法第8條保障人身自由之意旨
    不符，應自本解釋公布之日起失其效力。24年1月1日制定公
    布並自同年7月1日施行之刑法第90條第1項規定：「有犯罪
    之習慣或以犯罪為常業或因遊蕩或懶惰成習而犯罪者，得於
    刑之執行完畢或赦免後，令入勞動場所，強制工作。」81年
    7月29日修正公布之竊盜犯贓物犯保安處分條例第3條第1項
    規定：「18歲以上之竊盜犯、贓物犯，有左列情形之一者，
    得於刑之執行前，令入勞動場所強制工作：一、有犯罪之習
    慣者。二、以犯竊盜罪或贓物罪為常業者。」85年12月11日
    制定公布之組織犯罪防制條例第3條第3項規定：「犯第1項
    之罪者，應於刑之執行完畢或赦免後，令入勞動場所，強制
    工作，其期間為3年；犯前項之罪者，其期間為5年。」就受
    處分人之人身自由所為限制，均違反憲法第23條比例原則，
    另前開組織犯罪防制條例第3條第3項規定亦違反憲法明顯區
    隔原則之要求，均與憲法第8條保障人身自由之意旨不符。
    本院釋字第528號解釋於相關範圍內應予變更。自本解釋公
    布之日起，確定終局裁判所宣告之強制工作，尚未執行或執
    行未完畢者，應免予執行；受處分人應另執行徒刑者，自本
    解釋公布之日起至檢察官指揮執行徒刑之日止，其在原勞動
    場所等候執行徒刑之期間，應算入執行徒刑之期間。」並無
    異議人所指已執行之強制工作期間折抵後續應執行之有期徒
    刑期間之解釋明文，異議人應係將解釋文中「在原勞動場所
    等候執行徒刑之期間，應算入執行徒刑之期間」誤解為已執
    行之強制工作期間可算入執行徒刑之期間，異議人誤解解釋
    文而認其經執行之強制工作期間596日應折抵徒刑，與法不
    合。
四、綜上所述，本件檢察官之指揮執行，合法有據，異議人指摘
    檢察官之指揮執行不當，並無可採，其聲明異議，為無理由
    ，應予駁回。
據上論結，應依刑事訴訟法第486條、第220條，裁定如主文。　
中　　華　　民　　國　　111 　年　　2 　　月　　14　　日
            刑事第八庭   審判長法　官　林  清  鈞
                               法　官  黃  小  琴
                               法　官  簡  婉  倫 
以上正本證明與原本無異。
如不服本裁定，應於收受送達後5日內向本院提出抗告書狀（須
附繕本）。因疫情而遲誤不變期間，得向法院聲請回復原狀。 

                               書記官  龔  月  雲 

中　　華　　民　　國　　111 　年　　2 　　月　　14　　日